【裁判字號】    99,交聲,1655
【裁判日期】    990512
【裁判案由】    聲明異議
【裁判全文】
臺灣臺中地方法院交通事件裁定        99年度交聲字第1655號
原處分機關  交通部公路總局臺中區監理所
異  議  人
即受處分人  甲○○
上列受處分人因違反道路交通管理處罰條例案件，對於交通部公
路總局臺中區監理所99年3月12日所為之裁決（中監違字第裁60
－HD0000000號裁決書），聲明異議，本院裁定如下：
    主  文
異議駁回。
    理  由
一、原處分機關交通部公路總局臺中區監理所略以：異議人即受
    處分人甲○○（下稱受處分人）所有之車牌號碼F8P－356號
    重型機車於民國97年9月20日18時許在臺中縣沙田路與四平
    街口處，因「未戴安全帽、不服稽查取締逃逸」之違規，經
    臺中縣警察局清水分局沙鹿分駐所員警逕行舉發，受處分人
    不服提出申訴，原處分機關遂於99年3月12日依道路交通管
    理處罰條例第31條第6項及第60條第1項之規定，以中監違字
    第裁60－HD0000000號裁決書裁處罰鍰新臺幣（下同）3,500
    元，並依同條例第63條之規定記違規點數1點，於法並無不
    合等語。
二、受處分人甲○○之異議理由要以：受處分人於97年9月20日
    至今迄未收到舉發通知單及採證相片，再者，受處分人並非
    通緝犯，所騎乘之機車並非贓車，如只因未戴安全帽遇攔檢
    實無拒絕接受稽查而逃逸之必要，爰請鈞院詳查撤銷原處分
    云云。
三、按機器腳踏車駕駛人或附載座人未依規定戴安全帽者，處駕
    駛人500元罰鍰；汽車駕駛人，駕駛汽車有違反本條例之行
    為，經交通勤務警察或依法令執行交通稽查任務人員制止時
    ，不聽制止或拒絕停車接受稽查而逃逸者，除按各該條規定
    處罰外，處3,000元以上6,000元以下罰鍰，道路交通管理處
    罰條例第31條第6項、第60條第1項定有明文。
四、經查：
  (一)受處分人於97年9月20日18時許，駕駛車牌號碼8P－356號重
    型機車碼，行經臺中縣沙田路與四平街口，因「未帶安全帽
    、不服稽查逃逸」違規一情，經臺中縣警察局清水分局沙鹿
    分駐所員警逕行舉發，原處分機關於99年3月12日依道路交
    通管理處罰條例第31條第6項及第60條第1項之規定，裁處3,
    500元並記違規點數1點，此有臺中縣警察局中縣警交字第HD
    0000000號舉發違反道路交通管理事件通知單及交通部公路
    總局臺中區監理所中監違字第裁63－HD0000000號裁決書在
    卷可憑。
  (二)受處分人以因未帶安全帽遇攔檢實無拒絕接受稽查而逃逸之
    必要云云，惟查證人即舉發員警蔡安順於99年4月28日到院
    具結證稱：「（問：當日是否有在沙田路及士平街口執行勤
    務？）當時大約是在下午5時到7時許，在該路口執行交通稽
    查。」、「因為當時我看到有部未戴安全帽的機車，由沙田
    路方向往南北騎過來，我就上前攔查，他看到警方上前攔查
    ，他就回頭，當時我距離他一、兩公尺，我就記下他的車牌
    為F8P-356是一部淺藍色重型機車，也記下他的特徵，他是
    平頭，身材壯碩，皮膚黝黑，是位中年男子。但我沒有照相
    。」「當時我是用哨子及指揮棒攔檢，示意他停車受檢。在
    他往回騎車的時候，我還一直吹哨子示意要他停車受檢。」
    等語。衡諸證人蔡安順係依法執行公務之人員，與受處分人
    素昧平生，本無任意捏造受處分人違規事實舉發之理，亦無
    甘冒觸犯偽證罪之風險及良心上之譴責而設詞誣攀受處分人
    ，且核堪認證人蔡安順上開證言應可採信，證人蔡安順上開
    證詞亦無矛盾與違反常理之處；證人蔡安順復稱：「（問：
    99年1月18日受處分人到清水分局，是否由你製作筆錄）是
    的，是在梧棲分駐所。事後他有提出申訴，是我幫他製作筆
    錄，當他過來警局時，我看到他的人，確實就是當時違規的
    機車駕駛。」「（問：你如何確定他就是那位駕駛？）因為
    他的特徵很好認，足以讓我判斷出他就是當時的那位駕駛。
    我事後有查他的駕籍、執照條件，發現他的駕照有被吊扣，
    所以我懷疑他可能自身駕照被吊扣，如果被攔下的話，會被
    開罰單，所以才會逃逸。」等語，顯見警員已確認不服交通
    勤務警察稽查逃逸之人為受處分人，是以，受處分人於上揭
    時、地不服從交通勤務警察之稽查而逃逸之行為，洵堪認定
    。
  (三)至受處分人稱未收到舉發通知單等語，惟查，本件違規乃係
    舉發員警「逕行舉發」，即應由原舉發單位將舉發通知單送
    達受處分人之住、居所始為合法。受處分人之住所即車籍地
    址原為臺中縣沙鹿鎮○○路285巷2號，然於97年3月14日已
    將戶籍住址變更為「臺中縣沙鹿鎮○○路180號」，是受處
    分人於97年9月20日被舉發時迄今之戶籍住址係「臺中縣沙
    鹿鎮○○路180號」，而本件前揭舉發通知單竟對受處分人
    車籍地址為送達，並因受處分人遷移不明，遂將該舉發通知
    單於97年10月1日辦理公示送達，嗣因受處分人未於期限到
    案，監理機關於98年12月16日逕依最高額罰鍰予以裁處，並
    將前揭裁決書送達於受處分人之現址「臺中縣沙鹿鎮○○路
    285巷2號」等情，此有卷附車號查詢重型機車車籍、個人基
    本資料查詢結果、遷徙記錄資料查詢結果、臺中縣警察局清
    水分局99年1月29日中縣清警交字第0990021931號函、交通
    部公路總局臺中區監理所98年12月16日中監違字第裁60-HD0
    000000號裁決書可憑。是本件舉發通知單並未送達受處分人
    之現住所，依法本件舉發通知單之送達顯非適法，從而本件
    之舉發違規通知單既未合法通知受處分人，則受處分人即無
    從依舉發通知單所載到案日、應到案處所主張權利，原處分
    機關逕予裁處，於法即有未合，然受處分人於收受上開裁決
    書後，即於99年1月19日具狀異議，原處分機關遂依原舉發
    機關送達有瑕疵，職權撤銷上開裁決，於99年3月12日以中
    監違字第裁60-HD0000000號裁決書依最低額罰鍰3,500元並
    記為違規點數1點裁處之，原處分機關所為，不僅使受處分
    人有陳述意見之機會，並給予繳納最低額罰鍰之機會，是受
    處分人於程序上及實體上之權益均已受合法之保障，並未使
    受處分人陷於不利益之危險，則原處分機關於99年3月12日
    以中監違字第裁60-HD0000000號裁決書要無違法不當之處。
    另受處分人並未就「未帶安全帽」違規一節聲明異議，本院
    自無庸另為裁處，附此敘明。
五、綜上所述，受處分人於上揭時、地「未帶安全帽、不服從交
    通勤務警察稽查而逃逸」之違規行為，事證明確，原處分機
    關爰依道路交通管理處罰條例第31條第6項、第60條第1項及
    違反道路交通管理事件統一裁罰基準表裁處受處分人3,500
    元並記違規點數1點，核無違誤，受處分人聲明異議為無理
    由，本院應以裁定駁回之。
六、據上論斷，應依道路交通管理處罰條例第87條第2 項，道路
    交通案件處理辦法第19條，裁定如主文。
中    華    民    國    99    年    5    月     12    日
                     交通法庭  法  官  洪挺梧
以上正本證明與原本無異。
如不服本裁定，應於收受送達後5日內向本院提出抗告狀。（應
附繕本）
                               書記官  劉雅玲
中    華    民    國    99    年    5    月     12    日

司法院資訊處製作；財團法人民間司法改革基金會備份。
